臺北高等行政法院判決
　　　　　　　　　　　　　　　　　　 93年度訴字第02498號
　　　　　　　　　　　　　　　.
原　　　告　甲○○
訴訟代理人　陳建昌律師
被　　　告　桃園縣政府
代　表　人　乙○○縣長）住同.
訴訟代理人　丙○○
　　　　　　丁○○
上列當事人間因電子遊戲場業管理條例事件，原告不服經濟部中
華民國93年6月1日經訴字第09306219250號訴願決定，提起行政
訴訟。本院判決如下：
　　主  文
原告之訴駁回。
訴訟費用由原告負擔。
　　事  實
一、事實概要：
    原告於桃園縣中壢市○○路8號1樓開設「大聖電子遊藝場」
    ，領有被告核發之桃商登字第08905330號營利事業登記證，
    營業項目為J70100電子遊藝場業（限制級）。案經被告所屬
    警察局中壢分局90年5月7日18時許查獲原告涉及賭博行為，
    現場扣得電子遊戲機具跑馬8人座1台、雙魚座65台（均含IC
    板）、賭資新台幣（下同）36,500元、機台分數登記簿乙本
    、開分鑰匙二支等證物。案經該局移送台灣桃園地方法院檢
    察署偵辦，並以90年5月10日中警分行字第2035號函移請被
    告所屬建設局處理。被告認原告有違電子遊戲場業管理條例
    第17條第1項第6款規定，爰依同條例第31條之規定，以90
    年5月22日90府建商字第95570號處分書，裁處原告
    2,400,000元罰鍰，並命其立即停止營業。原告不服，提起
    訴願，經經濟部90年8月23日經（90）訴字第09006319340
    號訴願決定書駁回訴願在案。原告不服，提起行政訴訟，案
    經本院91年8月20日90年度訴字第5962號判決，將訴願決定
    及原處分關於罰鍰部分均撤銷。被告不服，提起上訴，案經
    最高行政法院以92年12月18日92年度判字第1793號判決，維
    持原判決之見解，而駁回被告之上訴。被告乃於93年1月8日
    以府商輔字第0920303845號處分書，重為科處原告罰鍰
    2,300,000元之處分，原告不服，提起訴願，亦遭駁回，遂
    向本院提起本件行政訴訟。
二、兩造聲明：
　　(一)原告聲明：
      1.訴願決定及原處分均撤銷。
      2.訴訟費用由被告負擔。
　　(二)被告聲明：
      1.駁回原告之訴。
      2.訴訟費用由原告負擔。
三、兩造爭點：
    被告重為處分，科處原告2,300,000元罰鍰，是否有據？
四、兩造陳述：
　　(一)原告主張：
      1.被告為遏止境內電玩業之賭博情事，就業者之違法行為
        曾頒布電子遊戲場業違規營業罰鍰金額標準（下稱罰鍰
        金額標準），初始一律科處罰鍰2,500,000元，嗣被告
        於90年4月3日修正罰鍰金額標準，業者第一次違規處罰
        鍰2,400, 000元，第二次則處罰鍰2,500,000元；又被
        告於90年10月25日第二次修正罰鍰金額標準，就業者第
        一次違規處以罰鍰500,000元，第二次則處1,000,000
        元。被告於90年5月22日府建商字第95570號處分書處原
        告2,400,000元之行政處分，已被行政法院撤銷，而依
        行政程序法第118條之規定，行政處分經撤銷有溯及既
        往之效力，換言之；該被撤銷之行政處分即視為自始不
        存在，從而被告重新為行政處分時，即應依當時有效之
        法令及行政規則為之。則被告於93年1月8日重新為處分
        於，應受其於90年10月25日第二次修正之罰鍰金額標準
        之拘束。是以被告重新為處分時，應處原告500,000元
        ，而非依已被行政法院認定不合法之修正前之罰鍰金額
        標準，而科處原告罰鍰2,300,000元，故被告第二次所
        為之行政處分，應非適法云云。
      2.提出本院90年度訴字第5962號判決、最高行政法院92年
        度判字第1793號判決、原處分、訴願決定書及被告於訴
        願程序中提出之答辯狀等件影本為證。
　　(二)被告主張：
      1.原告於桃園縣中壢市○○里○○路8號1樓開設「大聖電
        子遊藝場」，雖領有被告核發之桃商登字第08905330號
        營利事業登記證，統一編號：00000000，營業項目為
        J701010電子遊藝場業。惟原告僱用訴外人陳日葵為該
        店現場負責人，另僱請黃月英、陳奕里、潘亞男、林麗
        英等4人為開分員，利用營業現場擺設之電動玩具跑馬
        8人座機台1台、雙魚座電子遊戲機機台5台，供不特定
        人從事兌換現金之賭博行為，案經被告所屬警察局中壢
        分局員警於90年5月7日18時許至現場臨檢，當場查獲其
        有兌換現金之賭博情事，並扣得雙魚座65台（含IC板65
        片）、賭資計36,500元、機臺分數登記簿乙本、客人聯
        絡簿乙本、開分鑰匙貳支、營利事業登記簿影本乙張等
        證物，除製作刑事案件報告書、搜索扣押證明筆錄（收
        據）外，並訊顧客凌其良坦承：以一比十方式對賭、今
        （7）日於17時左右，當時11號雙魚座機台內留有2000
        分，我則要求洗分，由該店員工確認後由現場負責人拿
        2,000元給我等語，有原告所屬警察局中壢分局刑事案
        件報告書、相關偵訊（調查）筆錄等影本附原處分卷可
        查，是被告認原告經營之電子遊戲場有涉及賭博行為，
        應無不合。
      2.依中央法規標準法第18條所謂之「從新從優原則」，指
        各機關受理「人民聲請許可案件」之適用法規原則，本
        件處分乃下命處分，核與中央法規標準法第18條所謂之
        「人民聲請許可案件」有別。再者，參照改制前行政法
        院62年判字第507號及72年判字第1651號判例略以，中
        央法規標準法第18條所稱「處理程序」係指主管機關處
        理事件之程序而言，並不包括行政救濟之程序在內。故
        主管機關受理人民聲請許可案件，其處理程序終結後，
        在行政救濟程序進行中法規有變更者，仍應適用舊法；
        中央法規標準法第18條所稱「處理程序」，係指主管機
        關受理人民聲請許可案件之程序而言，並不包括行政救
        濟之程序在內。因此，縱然本件屬人民聲請許可案件，
        其處理程序終結後，在行政救濟程序進行中法規有變更
        者，自仍應適用舊法之規定。
      3.本件經查獲之大聖電子遊戲場，其現場擺設之電子遊戲
        機共66台，數量不在少數，規模亦稱龐大，是該遊戲場
        供不特定人兌換現金從事賭博行為之情節顯然重大，而
        嚴重影響社會安寧、善良風俗、公共安全及國民身心健
        康，從而被告處以原告2,300,000元罰鍰，係依職權所
        為之裁量，難謂有違「公平原則」及「比例原則」。至
        原告訴稱被告所依據處罰之罰鍰金額標準，僅較前次處
        分書少區區100,000元，置電子遊戲場業管理條例之裁
        量權於不顧云云。然被告係為桃園縣電子遊戲場業之主
        管機關，其考量轄內電子遊戲場業管理之地方性、必要
        性，訂定符合法定罰鍰範圍內之裁量標準，要無濫用權
        力之裁量怠惰可言，而其依職權於90年4月3日修正訂定
        之罰鍰金額標準，乃針對各種違規行為態樣為之，本次
        修正已斟酌電子遊戲場業者涉及賭博之犯罪行為，將處
        罰2,500,000元，修正為第一次違規者，處2,400,000元
        ，第二次違規者，處2,500,000元，並非未予裁量，而
        該標準規定內容復與電子遊戲場業管理條例之立法意旨
        、授權目的相符。另本件處分係於90年4月27日依90年
        4月3日本府修正之罰鍰金額標準為之，被告於處分時適
        用行為當時有效之罰鍰金額標準為之，應無不洽，至該
        罰鍰金額標準於90年10月25日第二次修正時，固就業者
        第一次涉及賭博行為者，為較輕之處罰，惟該罰鍰標準
        修正公布時，被告之處理程序已經終結，自無從依後修
        正較輕之規定裁罰。且被告為本件處分時，已依鈞院及
        最高行政法院判決之意旨，就被告之違規情節予以考量
        ，且罰鍰2,300,000元亦屬電子遊戲場業管理條例第31
        條所規定之法定裁量範圍，應無裁量怠惰及違反比例原
        則等情事等語。
　　理  由
一、按經營電子遊戲場業者，應遵守下列事項：六、不得有涉及
    賭博、妨害風化或其他犯罪行為；違反第17條第1項第6款規
    定者，處負責人新臺幣50萬元以上250萬元以下罰鍰，並令
    其停業。經法院判決有罪確定者，撤銷其公司或營利事業之
    登記或部分登記事項，電子遊戲場業管理條例第17條第1項
    第6款及第31條各定有明文。
二、本件原告主張被告重新為行政處分時，即應依處分當時有效
    之法令及行政規則為之，則被告於93年1月8日重新為處分時
    ，應受其於90年10月25日第二次修正之罰鍰金額標準之拘束
    云云，惟其主張為被告所否認。被告則稱，中央法規標準法
    第18條所稱「處理程序」係指主管機關處理事件之程序而言
    ，並不包括行政救濟之程序在內。故主管機關受理人民聲請
    許可案件，其處理程序終結後，在行政救濟程序進行中法規
    有變更者，仍應適用舊法等語。按行政程序法第161條之規
    定，行政規則有拘束訂定機關之效力，若行政規則迭經修正
    ，修正後之行政規則，應僅適用於修正後所發生之事實，而
    無溯及既往之效力；又依「實體從舊」之法理，行為後處罰
    之行政規則雖有變更，仍應依行為時之行政規則處分，方屬
    合理。經查，被告所訂定之罰鍰金額標準，係一行政規則，
    依上開規定及說明，雖然90年5月22日90府建商字第95570號
    處分已遭撤銷確定，惟被告重為處分時，依行為時所定之罰
    鍰金額標準重為處分，其處分符合電子遊戲場業管理條例第
    第31條之規定，並無違法之處。是以原告主張應依修正後之
    罰鍰金額標準，處以最低額度之罰鍰500,000元云云，尚不
    足採。
三、又查，被告重為本件處分時，於處分書說明四記載略以，貴
    商所經營之大聖電子遊戲場…於90年5月7日查獲涉及賭博在
    案，…其擺設之電動機檯共有65檯，數量不在少數，規模亦
    算龐大，且該遊戲場從事賭博之情節係屬重大，嚴重影響社
    會安寧、善良風俗、公共安全及國民身心健康等語，有被告
    之處分書附原處分卷可稽，足見被告為本件處分時，已依本
    院及最高行政法院判決之意旨，就原告之違規情節予以考量
    ，且罰鍰2,300,000元亦屬上開電子遊戲場業管理條例第31
    條所規定裁罰額度之法定裁量範圍，故原處分並無裁量怠惰
    及違反比例原則之情事。
四、從而，被告以原告涉及賭博行為，違反電子遊戲場業管理條
    例第17條第1項第6款規定為由，依同條例第31條之規定，科
    處2,300,000元罰鍰之處分，於法並無違誤。訴願決定遞予
    維持，亦無不合。原告徒執前詞，訴請撤銷，為無理由，應
    予駁回。
據上論結，本件原告之訴為無理由，依行政訴訟法第98條第3項
前段，判決如主文。
中　　華　　民　　國　　94　　年　 　7　　月　　7　　 日
                       第二庭審判長法  官　鄭忠仁
                                   法  官  楊莉莉
                                   法  官  蕭忠仁
上為正本係照原本作成。
如不服本判決，應於送達後20日內，向本院提出上訴狀並表明上
訴理由，如於本判決宣示後送達前提起上訴者，應於判決送達後
20日內補提上訴理由書（須按他造人數附繕本）。
中　　華　　民　　國　　94　　年　 　7　　月　　7　　 日
    　　  　　　　　　　    　     書記官  蕭純純
